【裁判字號】    90,易,761
【裁判日期】    920508
【裁判案由】    違反農會法
【裁判全文】
臺灣桃園地方法院刑事判決                            九十年度易字第七六一號
    公  訴  人  臺灣桃園地方法院檢察署檢察官
    被      告  丁○○
    右  一  人
    選任辯護人  劉楷律師
                黃欣欣律師
    被      告  戊○○
右列被告等因違反農會法案件，經檢察官提起公訴（九十年度偵字第四五八二號、九
十年度偵字第四五八五號），本院判決如左：
    主  文
丁○○、戊○○共同連續農會之選舉，對於有選舉權之人，行求財物，而約其選舉權
為一定之行使，丁○○處有期徒刑陸月，戊○○處有期徒刑伍月；如易科罰金，均以
佰元折算壹日。ＸＯ級拿破崙金武士白蘭地酒禮盒貳盒，均沒收。
    事  實
一、丁○○曾任桃園縣議會議員，係桃園縣平鎮市農會（下稱平鎮市農會）民國九十
    年度第十四屆理事、監事及會員代表選舉之理事候選人，因有意角逐該屆平鎮市
    農會理事長一職，惟見現任平鎮市農會理事長、常務監事及總幹事均支持同為理
    事候選人之莊玉輝，其遂亟思自本屆可能當選農會會員代表或理事之人選中爭取
    支持者，以扭轉劣勢，經評估得知乙○○、甲○○分係該屆農會高雙、宋屋農事
    小組之會員代表及農會理事之候選人，因同額競選篤定當選會員代表；丙○○則
    係復旦農事小組會員代表及農會監事之候選人，三人當選會員代表及理、監事甚
    高，均屬可取得農會理事、理事長選舉權之人，倘能爭取渠等支持，便可提高勝
    選之望，又得知同宗親之戊○○與乙○○、丙○○、甲○○係鄰居且熟識，若能
    透過戊○○居中引介則更可通馭。詎丁○○不思以民主方式贏得支持，竟基於行
    求賄選之概括犯意，先於九十年一月二十六日或二十七日（即農曆年初三或初四
    ）之某時，攜帶購自桃園縣平鎮市○○路○段三二五號「莊記洋行」同）之ＸＯ
    級拿破崙金武士白蘭地酒禮盒（下稱洋酒禮盒）四盒，每盒約價值新台幣（下同
    ）六百元，至戊○○位在桃園縣平鎮市高雙里二鄰高山下二三號之住處，致贈洋
    酒禮盒一盒後，商請戊○○擇日陪同造訪乙○○、丙○○、甲○○三人，而留下
    其餘三盒洋酒禮盒供作行賄之用，戊○○明知丁○○意在行求賄選，竟仍與之基
    於共同犯意之聯絡，而於翌日攜帶丁○○交付之洋酒禮盒二盒置放在乙○○位於
    桃園縣平鎮市高雙里二鄰高山下二三號之住處，越數日與乙○○碰面時，方告知
    贈酒及丁○○欲來造訪之事，並委請將其中一盒洋酒禮盒轉交丙○○，乙○○猜
    測上開洋酒禮盒係丁○○透過戊○○轉送，當場告以倘係丁○○所送則不願收受
    ，戊○○見狀方虛稱算係其本人所贈云云，嗣乙○○雖將此事轉告丙○○，惟丙○○遲未前往取禮，迨同年二月初即元宵節前後之某日，丁○○得知乙○○、丙○○均在壢新醫院分別照顧及探望乙○○岳母，便主動趕赴，並與乙○○、丙○○大談農會改革之事，且請求其等二人日後支持其競選理事及理事長，而以此方
    式，行求財物，約其等之選舉權為一定之行使，惟為乙○○、丙○○所拒。丁○○、戊○○復於同年一月二十八日即農曆年初五晚間，至戊○○之住處，攜帶欲
    贈與甲○○之洋酒禮盒一盒，由戊○○陪同，共同前往甲○○位在桃園縣平鎮市
    宋屋里一九鄰廣興二八八號之住處，假拜年之名行賄選之實，透過戊○○之引介
    予甲○○後，欲贈與該只禮盒，並要求甲○○當選會員代表及理事後，於選舉理
    事及理事長時能投票支持，而行求財物，約使其選舉權為一定之行使，惟亦遭甲○○婉拒。迨同年二月十二日，經不詳人士向法務部調查局桃園縣調查站檢舉，
    由臺灣桃園地方法院檢察署檢察官指揮前往相關處所搜索，且傳喚相關人員訊問
    後，始悉上情。
二、案經臺灣桃園地方法院檢察署檢察官指揮法務部調查局桃園縣調查站、桃園縣警
    察局平鎮分局及自動檢舉後偵查起訴。
    理  由
一、訊據被告丁○○固坦承係平鎮市農會第十四屆理事選舉之候選人及競選期間曾向
    「莊記洋行」購買洋酒禮盒等情不諱，惟矢口否認有何違反農會法之犯行，辯稱
    ：伊前後向「莊記洋行」購買之洋酒禮盒約一百盒，全數用以贈與親朋好友及投
    資事業雅苑、大享旅館之員工，絕未以該禮盒向乙○○、丙○○、甲○○賄選，
    至於伊攜至被告戊○○家中之洋酒禮盒六盒，係分送被告戊○○及其父親謝阿勇
    、叔父謝文房、兄弟謝清能、謝清光等宗親之用，伊未透過被告戊○○將上開洋
    酒禮盒轉送證人乙○○、丙○○，而攜至甲○○住處之洋酒禮盒，係伊請被告戊○○陪同拜票時，被告戊○○提議空手前去不妥，才由被告戊○○主動帶同洋酒
    禮盒前往，絕未授權被告戊○○轉贈禮物，本案乃有心人士設陷誣攀被告，並唆
    使證人串證所致云云；被告戊○○雖不諱言有將被告丁○○交付之洋酒禮盒贈予
    乙○○等人，然亦否認涉有右揭犯行，辯稱：因向乙○○、丙○○、甲○○等人
    拜年才攜帶上開洋酒禮盒前往，非出於被告丁○○之授意，更與農會選舉無關云
    云。經查：
  (一)按農會置理、監事，分別組成理事會、監事會。理、監事由農會（代表）選任之
    。農會理、監事應分別互選一人為理事長與常務監事，農會法第十九條第一項、
    第三項分別定有明文。故農會代表對於農會理、監事；及理事對於理事長即屬有
    選舉權之人，應先敘明。又桃園縣平鎮市農會於八十九年十二月至九十年三月間
    辦理九十年度第十四屆理事、監事及會員代表選舉，九十年一月十五日候選人登
    記截止，二月十五日由農會會員選舉各小組之會員代表，同月二十七日由當選之
    會員代表選舉理監事，三月五日再由當選之理事、監事分別互選理事長及常務監
    事，而被告丁○○係登記參選理事，證人乙○○、甲○○、丙○○則登記參選農
    會代表及理、監事，其中乙○○、甲○○所屬高雙、宋屋農事小組之農會代表係
    同額競選，而乙○○、甲○○、丙○○三人於九十年二月十五日經投票當選為農
    會代表後，嗣並於同年月二十七日分別獲選農會理、監事等情，有桃園縣平鎮市
    農會九十二年三月五日桃平市農總字第六八一號函所附第十四屆農會代表、理事
    、監事候選人及當選人名冊、開會通知及桃園縣各級農會九十年改選工作進度表
    等在卷可稽。
  (二)而被告丁○○、戊○○二人右揭先後向乙○○、丙○○及甲○○等有選舉權之人
    行求財物，而約使其等為選舉權一定行使之犯罪事實，業據被告戊○○於警訊時
    即供認：九十年春節前後，被告丁○○有透過伊引介、拜訪並致送禮品予乙○○
    及甲○○等人等語（參見臺灣桃園地方法院檢察署九十年度選他字第三四號偵查
    卷第四六頁）；嗣於偵查中經與被告丁○○對質後，仍直承：被告丁○○於農曆
    年初三、初四提四盒洋酒禮盒至伊住處，除贈伊一盒外，另三盒被告丁○○說是
    要給乙○○、丙○○、甲○○三人，並無被告丁○○所稱係送六盒予伊及父兄等
    人一事，而乙○○、丙○○部分確係被告丁○○要求伊轉交．．並要伊問乙○○
    將來如何聯絡，乙○○說「如果酒是丁○○送的，我不收」時，確有告以「算我
    送的好了」．．甲○○部分則係伊將上開禮盒交還被告丁○○後，再陪同被告丁○○前往甲○○處送禮，此舉非出於伊之提議．．伊亦無送禮之動機、立場與必
    要．．倘非被告丁○○要求伊豈會將禮盒轉交乙○○、丙○○，況禮盒是被告丁○○所提供等語不諱（參見上開偵查卷第五一頁、第六一頁背面至第六五頁、第
    一二七頁、第一二八頁背面），核與證人乙○○於調查站初訊時證稱：被告丁○○約於農曆正月初五、初六即九十年一月二十八日、二十九日晚上，透過宗親被
    告戊○○共帶來洋酒二瓶，一瓶贈予伊，另一瓶則託伊交予丙○○，被告丁○○
    於元宵節左右以電話與伊聯絡，經告以正在壢新醫院照顧岳母，即親自來訪，並
    向伊表示，如果渠當選理事，希望伊能支持他競選理事長等語（參見上開偵查卷
    第一三頁背面至第一四頁）；繼於偵查中結稱：被告戊○○於九十年一月二十八
    日、二十九日拿二瓶酒放在伊家裡，隔幾天二人相遇後，被告戊○○才告以被告
    丁○○原本要親自找伊，但伊都不在家，所以透過其轉送洋酒．．伊告訴被告戊○○「如果酒是丁○○送的，我不收」後，被告戊○○才說「算我送的好了」，
    並問及將來被告丁○○如何與伊聯絡．．而在壢新醫院碰面時，被告丁○○有談
    及農會改革，及要伊支持選理事主席（應係理事長之誤）之事，但伊未承諾等語
    相符（參見上開偵查卷第一六頁至第一八頁、第一二六頁背面），並經證人甲○○於調查站中證述：九十年初四或初五傍晚，被告戊○○陪同被告丁○○至伊家
    中拜年，被告戊○○先開口指被告丁○○係渠同姓本家，要競選平鎮農會理事長
    ，未來倘若伊當選理事，在選理事長時，要伊將選票投給被告丁○○，之後被告
    丁○○亦向伊表示想競選本屆農會理事長，未來若當選理事，請當時被告戊○○
    手提一紅色禮盒，明白表示係被告丁○○致送，．．其二人前來拜年之主要目的
    即在於要求伊於平鎮農會選舉中，票選被告丁○○當理事、理事長，惟伊因與乙○○、丙○○相約票選對方為理事，故未同意，亦未收取該項禮物等語（參見上
    開偵查卷第一一二頁至第一一四頁）；並於偵查中指述：被告戊○○與丁○○一
    起到伊家，被告戊○○提著禮盒，告訴伊禮盒係被告丁○○送的，他們來的目的
    就是為了選舉之事，叫伊支持其選理事及理事長，該禮盒被告丁○○有堅持要伊
    收下，因時值選舉敏感時刻，伊與被告丁○○又無私交，突然透過被告戊○○至
    伊家中，還言及競選理事及理事長之事，所以伊予退還，確實未收等語屬實（參
    見上開偵查卷第一一五頁至第一一六頁），另證人丙○○於調查局初訊時亦證稱
    ：這些禮盒係被告戊○○在九十年一月二十八日或二十九日送至乙○○家中，被
    告戊○○曾表示這些禮盒係被告丁○○交代伊致送，希望伊與乙○○二人支持被
    告丁○○參選理事等語（參見上開偵查卷第二一頁）；又於偵查中具結稱：九十
    年元宵節前後，有接獲乙○○電話告知被告丁○○透過被告戊○○所送之洋酒禮
    盒在他那裡，之後因探望乙○○岳母病情，有在壢新醫院與被告丁○○碰面，而
    伊離開醫院沒多久，就接到被告丁○○電話，約伊碰面談事情，但遭伊回絕，該
    洋酒禮盒則於九十年二月十二日由乙○○陪同伊送至平鎮市農會交給糧食局之歐
    姓稽查員等語在卷（參見上開偵查卷第二三頁背面至第二五頁），查被告戊○○
    係被告丁○○之宗親，並曾於議員選舉中為其助選，此據被告丁○○於檢察官聲
    請本院羈押之訊問中供述明確，足見其二人情誼深厚，另證人乙○○、丙○○、
    甲○○則與被告丁○○間向無往來，復無怨隙，其四人衡情實無彼此勾串以誣陷
    被告丁○○之理，況其等前揭就被告丁○○行求賄選之重要情節，供證均相一致
    ，顯非虛構，足見被告丁○○上開所辯，顯係事後卸責之詞，自不足採信。
  (三)至被告戊○○及證人乙○○、丙○○、甲○○於本院審理中，雖均附和被告丁○○所辯，其中被告戊○○翻稱：贈酒純係出於鄰居好友之情誼，拜年送禮而已，
    與農會選舉無關云云，證人乙○○、丙○○、甲○○亦均改稱：被告丁○○未曾
    向其等提及農會選舉之事云云，然此與其等前揭供證之情節不符，顯唯恐自涉刑
    責或係迴護被告之詞，均難採為被告丁○○有利之認定。
  (四)另被告戊○○雖一再辯稱：伊非農會會員，亦不知被告丁○○有參與農會選舉云
    云。然查：被告丁○○於偵查中即指稱，曾向被告戊○○表示，其村裡有二票（
    即乙○○、丙○○二人）等語（參見上開偵查卷第六四頁），且其不僅與被告丁○○關係甚篤，並曾於議員選舉中為被告丁○○助選，本案中又代為引介與被告
    丁○○素無往來之乙○○等三人與之相識，倘謂其不知被告丁○○有參與農會選
    舉云云，其誰能信。又被告戊○○除代為致贈禮盒予乙○○、丙○○二人外，並
    於偕同被告丁○○送禮予證人甲○○之際，主動提及被告丁○○要競選平鎮農會
    理事長，並出言請甲○○投票支持，已如前述，顯見其明知被告丁○○贈予證人
    甲○○等洋酒禮盒，即意在行求賄選，至為灼然，竟仍參與上開犯行之實施，與
    被告丁○○間，就上開違反農會法之犯行，應有犯意之聯絡與行為分擔，所辯不
    知情云云，無非臨訟卸責，要難採信。
  (五)又被告丁○○及辯護人雖辯以：證人乙○○、甲○○、丙○○為參選理事之對手
    ，雖至愚亦不致對渠等賄選云云，然查平鎮市農會第十四屆理事應選九名，採無
    記名限制連記投票法，其連記人數以不超過應選名額二分之一為限，是每一農會
    代表可在圈選四位理事候選人一事，業據被告丁○○於本院羈押訊問時供明在卷
    ，且有前揭平鎮市農會開會通知單影本一紙在卷可按，是理事候選人彼此間仍可
    相互票選支持，非無行求賄選之餘地，被告及辯護人此部分所辯，無非意在飾卸
    刑責，自非可採。
  (六)末按農會法第四十七條之一第一項第一款、第二款規定「有選舉權之人，要求、
    期約或收受財物或其他不正利益，而許以不行使其選舉權或為一定之行使者」、
    「對於有選舉權之人，行求、期約或交付財物或其他不正利益，而約其不行使選
    舉權或為一定之行使者」，所謂『財物或其他不正利益』，係指不法報酬，而與
    受賄人特定行為間，具有一定對價關係，其與社會『餽贈』之區別，即應從有無
    對價關係作為判斷基準，如能證明具有一定對價關係，縱以社交餽贈為名，仍應
    成立該罪，對價關係之有無，尚須審究贈與一方主觀意思如何。查被告丁○○於
    農會選舉敏感時刻，或自行或藉由被告戊○○，致贈上開洋酒禮盒予有農會理事
    、理事長選舉權之乙○○、丙○○、甲○○等人，並明示或默示收受禮盒者為選
    舉權之一定行使，是上述禮盒確係約使有選舉權之人其選舉權為一定之行使而交
    付之財物，非僅單純之年節餽贈甚明，是被告丁○○及辯護人辯稱：該洋酒禮盒
    之價值與行賄利益差距頗遠，不可能以之行賄云云，亦無足取。
  (七)此外，復有該洋酒禮盒照片一張在卷可稽，本件事證明確，被告二人之犯行均堪
    認定，應予依法論科。
二、按農會法第四十七條之一第一項第一款、第二款所定之「有選舉權之人」之含義
    ，其內涵、外延如何？應屬於法院審判時得加以闡述界定範圍。蓋罪刑法定主義
    中所謂犯罪之法定原則，不外指構成要件之明文化與明確性而言，我國投票行賄
    或受賄之成立犯罪及其刑罰，均分別在刑法、公職人員選舉罷免法及農會法中頒
    訂明文，且其所規定「有選舉權之人」、「有投票權之人」之主體構成要件，用
    語簡要，文義亦無過於抽象晦澀或乖離社會通念之處，縱對該項「選舉權」資格
    ，究竟應否於行為之際，同時現實具備乙項，容有詮釋之空間，然無論將「有選
    舉權之人」，解釋為「現實已有選舉權之人」，抑或包括所有預期至投票日前取
    得選舉權之人，核其就賄選適用主體之構成要件，表示之用語，所應具備「選舉
    權」及「人」兩項概念特徵而言，仍具一定內涵之相對具體，不失其文義之預測
    可能性，尚無構成要件陷於模糊不明而有礙於犯罪明確性之問題。而刑法解釋之
    特徵，大多針對構成要件之規定而為，影響及於犯罪之成立與否，又刑罰在剝奪
    行為者之法益，所關至重，依罪刑法定主義犯罪明確性之原則，刑法之解釋應從
    嚴格，是以刑法禁止類推解釋，不得於刑法所未規定之事項，就其他近似條文，
    比附援引而為適用，以免深文羅織，以無為有，隨心之好惡，創造新的犯罪，以
    保人權；但容許論理解釋，得在罪刑規定文義範圍內，本於論理法則，推求立法
    原意，而闡明法律之真義，以期正確妥當之適用。而論理解釋之結果，擴大其適
    用範圍，則謂之擴張解釋。再關於擴張解釋與類推解釋，兩者究應如何區別，以
    為取捨，論者有謂：前者僅在成文之文字可能意義之界限內為之，後者則超越其
    可能意義之界限。至如何情形始屬「成文文字可能意義」之界限內，亦即「文義
    可能」之範圍內，實務上恒以擴大解釋前與擴大解釋後之內涵是否相同為斷，以
    邏輯上有所謂「內涵」及「外延」而論，凡法律用語所表示事物共具之特質（亦
    即「內涵」）相同者，屬之；至於相同內涵之用語，其所表示外部事務之集合，
    亦即「外延」，縱或模糊或多樣，但因不影響其用語彼此間內涵之同一性，本諸
    「內涵不變，外延亦不變」之原則，仍應解釋其為仍在「文義可能」範圍之內。
    細繹「有選舉權之人」之用語，以「人」加上「有選舉權」兩項特徵為其內涵，
    是以將農會法第四十七條之一第一項第一款、第二款所定之「有選舉權之人」認
    包括「所有預期至投票日前取得選舉權之人」，不侷限於「行為時業已具有選舉
    權之人」，而擴大「有選舉權之人」之適用範圍，固屬擴張解釋，然仍屬其文義
    之預測可能範圍內，而得為正當之論理解釋，尚不發生在不具相同特徵內涵基礎
    上，溢出文義可能範圍，而就法律未規定之事項比附援引之類推適用。再自立法
    目的觀之，選舉行賄罪、受賄罪立法目的無非為維持選舉之公正及純正，在由經
    一定選舉當選之人行使投票權之選舉中（如縣市議會之正副議長，及農會理事長
    、常務監事等之選舉），候選人如在投票人當選之前，即對於有意參選之人預為
    賄賂，並約定於其等當選後投票為一定之選舉權行使，此等提前賄選行徑，敗壞
    選風尤甚，其可非難性較諸候選人於投票人當選後始向之行賄或由其受賄之情形
    ，並無二致，若猶拘泥於狹隘之字義解釋，謂「有選舉權之人」，須一律以行賄
    、受賄時已現實具有「有選舉權人」之資格者為限，而排除其中於行賄、受賄當
    時尚未取得選舉權，惟事後已取得選舉權之人於其外，類此提前賄選之行為，法
    律即無從予以約制處罰，無異鼓勵賄選者提前為之，以為脫法，顯非立法本意。
    而此等賄選情形，其提前賄選之雙方，於行賄、受賄當時，均預期以行賄之對象
    或受賄之主體將來當選取得選舉權時，再履行投票選舉行賄者（或特定之人），
    始達成雙方約定之條件，此原在賄選者之預期及其犯意之範圍內，均為其犯罪行
    為內容之一部，並不以其賄選在先，當選在後，而影響其犯意。最高法院九十年
    七月三日九十年度第六次刑事庭會議決議，就縣市議會正副議長候選人於縣市議
    員宣誓就職前即對之行賄之情形是否該當於刑法第一百四十三條、第一百四十四
    條投票行賄、受賄罪，亦持相同之見解。是以，對農會法第四十七條之一第一項
    第一款、第二款所定之「有選舉權之人」不侷限於先取得投票權而行、受賄之傳
    統形式上文義之解釋，以其既有行、受賄之行為，及約許之實，並已取得選舉權
    為已足，不問其間之先後順序，均符「可能之文義」之界線，此與一般人民法的
    感情相契合，且為一般人民所得接受及認知，並無違背罪刑法定主義之虞。本件
    證人乙○○、丙○○、甲○○於被告二人行求財物，約使選舉權為之一定行使時
    ，雖尚未當選會員代表或理事，然因乙○○、甲○○在其所屬高雙、宋屋農事小
    組之農會代表係同額競選，勢必當選為農會代表，且其三人於九十年二月十五日
    經投票果當選為農會代表，嗣並於同年月二十七日分別當選農會理、監事一職，
    已如前述，依前開之說明，其自仍農屬會法第四十七條之一第一項第一款、第二
    款所定之「有選舉權之人」。是核被告丁○○、戊○○所為，均係犯農會法第四
    十七條之一第一項第二款之對有選舉權之人行求財物而約其為一定之行使罪。公
    訴意旨認被告二人之所為，係犯同法第四十七條之一第一項第三款之罪，尚有未
    洽，惟起訴基本事實相同，爰依刑事訴訟法第三百條規定，變更起訴法條。被告
二人間就所犯上開之罪，有犯意之聯絡及行為之分擔，俱為共同正犯，公訴人認
    被告戊○○僅係幫助犯，亦有誤會。被告二人以一行為向證人乙○○、丙○○行
    求財物，而約其等之選舉權為一定之行使，且所侵害者僅單一之社會法益，故仍
    屬單純一罪。其等先後二次對有選舉權人行求財物，而約其等之選舉權為一定之
    行使，犯罪時間緊接，所犯罪名相同，顯係出於概括犯意為之，均為連續犯，爰
    依刑法第五十六條規定以一罪論，並各加重其刑。本院審酌選舉乃民主政治之重
    要基礎，被告丁○○、戊○○不思以合法方法競選，竟謀議以賄賂之方式圖謀當
    選，破壞選舉之公平性與選舉文化及社會風氣，及其等品行、犯罪手段、方法、
    犯後態度不佳猶飾詞否認犯行等一切情狀，各量處如主文所示之刑，並均諭知易
    科罰金之折算標準。
三、至扣案洋酒禮盒一盒，據檢察官起訴書所指係不詳人士於檢舉時所提出，但無證
    據證明係被告供賄選所用之物；另被告持以向乙○○行求賄選之洋酒禮盒一盒，
    業經乙○○之子李明穎於不知情下飲用完畢並予丟棄，此據證人李明穎供明在卷
    ，顯已滅失，均不予宣告沒收。而被告持以向證人丙○○、甲○○行求賄選之洋
    酒禮盒各一盒，係共犯丁○○所有且供本件犯罪所用之物，雖未扣案，惟無證據
    證明不存在，應依刑法第三十八條第一項第二款之規定，對被告二人宣告沒收之
    。
據上論斷，應依刑事訴訟法第二百九十九條第一項前段、第三百條，農會法第四十七
條之一第一項第二款，刑法第十一條前段、第二十八條、第五十六條、第四十一條第
一項前段、第三十八條第一項第二款，罰金罰鍰提高標準條例第二條，判決如主文。
本案經檢察官楊挺宏到庭執行職務。
中      華      民      國    九十二    年      五      月      八      日
                                臺灣桃園地方法院刑事第五庭
                                    法  官    丁  俊  成
右正本證明與原本無異。
如不服本判決，應於判決送達後十日內向本院提出上訴狀( 應附繕本 )，上訴於臺灣
高等法院。
                                    書記官    簡  慧  瑛
中      華      民      國    九十二    年      五      月      十二    日
附錄本案論罪科刑依據之法條：
農會法第四十七條之一
農會之選舉有左列行為之一者，處三年以下有期徒刑，得併科三萬元以下罰金：
一、有選舉權之人，要求、期約或收受財物或其他不正利益，而許以不行使其選舉權
    或為一定之行使者。
二、對於有選舉權之人，行求、期約或交付財物或其他不正利益，而約其不行使選舉
    權或為一定之行使者。
三、對於候選人行求、期約或交付財物或其他不正利益，而約其放棄競選或為一定之
    競選活動者。
四、候選人要求、期約或收受財物或其他不正利益，而許以放棄競選或為一定之競選
    活動者。
犯前項之罪者，所收受之財物沒收之。如全部或一部不能沒收時，追徵其價額。


司法院資訊處製作；財團法人民間司法改革基金會備份。
